臺灣板橋地方法院刑事判決　　　　　　96年度交簡上字第62號
上　訴　人　臺灣板橋地方法院檢察署檢察官
上　訴　人
即被　　告　甲○○
選任辯護人　張國權律師
　　　　　　黃勝文律師
上列被告因過失傷害案件，不服本院中華民國96年4 月23日96年
度交簡字第530 號第一審簡易判決（聲請簡易判決處刑案號：96
年度偵字第5519號），提起上訴，本院管轄第二審之合議庭判決
如下：
    主      文
上訴駁回。
    事      實
一、甲○○考領有合法普通重型機車駕駛執照，於民國95年8 月
    1 日上午7 時40分許，騎乘車號LM9-189 號重型機車，沿臺
    北縣樹林市○○街○ 段往板橋方向之外側車道行駛，接近臺
    北縣樹林市○○街○ 段與同路段341 巷交叉路口時，本應注
    意轉彎車應讓直行車先行，而依當時天候晴，日間有自然光
    線，路面無缺陷、無障礙物，且視距良好，並無不能注意之
    情形，竟疏未注意，適有王儷樺騎乘腳踏車駛於同向甲○○
    機車之右前方，正直行通過保安街1 段341 巷口，甲○○竟
    貿然超越後逕行右轉進入保安街1 段341 巷內，致使甲○○
    之機車右側後半部勾到王儷樺之腳踏車前輪，王儷樺因而重
    心不穩，人車倒地，致受有腦震盪伴有暫時性意識喪失、頭
    皮之開放性傷口、左側頭皮撕裂傷之傷害。甲○○肇事後在
    警員前往現場處理尚未知悉肇事人前，在場向警員自承肇事
    經過，進而接受裁判。
二、案經告訴人王儷樺訴請臺灣板橋地方法院檢察署檢察官偵查
    後聲請以簡易判決處刑。
    理      由
壹、證據能力部分：
    按被告以外之人於偵查中向檢察官所為之陳述，除顯有不可
    信之情況者外，得為證據，刑事訴訟法第159 條之1 定有明
    文。查，證人王儷樺於偵查中所為之陳述，業經具結，且無
    顯不可信之情形，自得為證據。
貳、實體部分：
一、訊據被告甲○○固坦承有於上揭時、地，騎乘車號LM9-189
    號重型機車，自保安街1 段右轉進入保安街1 段341 巷內，
    及告訴人王儷樺騎乘腳踏車在上開巷口倒地受傷之事實，惟
    矢口否認有何過失傷害之犯行，辯稱：我在距離巷口約3 個
    車身距離時，就已經超過告訴人的腳踏車了，之後直接騎到
    巷口就右轉進入巷內，右轉時巷口並沒有任何車輛，是轉進
    去之後，才聽到後方有人跌倒的聲音，我才下車去查看，我
    並沒有勾到告訴人的腳踏車云云。
二、經查：
（一）被告確有於上揭時、地，騎乘上開重型機車，超越告訴人
      之腳踏車後逕行右轉進入保安街1 段341 巷內時，機車後
      半部勾到告訴人所騎乘之腳踏車，告訴人因而重心不穩，
      人車倒地，致受有腦震盪伴有暫時性意識喪失、頭皮之開
      放性傷口、左側頭皮撕裂傷之傷害之事實，業據證人即告
      訴人王儷樺於偵查及本院審理中證述明確，互核相符，並
      有仁愛醫院診斷證明書2 件、道路交通事故調查報告表、
      道路交通事故調查報告表（一）、（二）各1 紙、現場照
      片14張在卷可稽。
（二）被告雖以上開情詞置辯，惟查：被告於事故發生當日（95
      年8 月1 日上午10時許）之警詢中供稱：「我超過對方腳
      踏車預備右轉，入彎同時對方就撞到我右側車身中間差不
      多腳踏板那個地方，然後對方倒地受傷」、「我還沒超過
      對方時就發現對方在我右前方2- 3公尺處直行往板橋方向
      。那時離路口感覺可以轉進去，於是我就轉進入保安街1
      段341 巷，所以未採取反應措施」、「對方撞到我右側車
      身中間差不多腳踏板那個地方」等語（見偵查卷第十九頁
      ），顯見被告於警詢中已自承告訴人之腳踏車原在其右前
      方約2-3 公尺處，其係以當時與巷口之距離，覺得可以轉
      入，始超越告訴人之腳踏車後即右轉進入巷內，但仍與告
      訴人腳踏車發生碰撞等情。而製作上開警訊筆錄時，被告
      之父羅有棠亦有在場，並簽名於筆錄，且告訴人係其後於
      95年8 月11日始至警局製作筆錄，警詢中亦僅陳稱：我沿
      我行向直行，到達肇事地點，對方突然出現在我右前方，
      同時我腳踏車已經被對方的機車右後車身勾到，對方露出
      很驚訝表情，之後其他的情形我就不知道了等語（見偵查
      卷第20頁），亦即告訴人係在被告之後始製作警詢筆錄，
      又不知悉被告機車行向，是有關被告係超過告訴人腳踏車
      後右轉、在尚未超車前，就已發現告訴人腳踏車在右前方
      2-3 公尺處及兩車碰撞地點在其機車右側車身中間腳踏板
      處等情，若非被告自行供述，員警並無從知悉，況被告在
      警詢時有其父在場，並已知告訴人倒地受傷送醫，是其就
      此涉及個人責任之車禍發生經過，衡情當無故為不利於己
      之陳述之可能。從而，被告於警詢中之供述應屬可採。再
      查，被告倘若確於距離巷口約3 個車身距離時，就已經超
      過告訴人的腳踏車，則以告訴人為一般婦女，所騎乘之腳
      踏車亦屬一般（見偵查卷第23、24頁照片）等情事以觀，
      衡情告訴人行車速度應較被告騎乘機車速度為慢，則被告
      超越告訴人腳踏車後右轉進入巷內時，告訴人之腳踏車應
      仍在被告後方相當距離處，絕無可能撞及被告之機車，足
      見被告於審理中所辯，與其警訊供述矛盾，顯係卸責之詞
      ，不足採信。
（三）按道路交通安全規則第99條第2 項規定：機器腳踏車行駛
      至交岔路口，其轉彎，應依標誌或標線之規定行駛；無標
      誌或標線者，應依第102 條規定行駛。而道路交通安全規
      則第102 條第1 項第7 款規定：汽車行駛至交岔路口，轉
      彎車應讓直行車先行。被告既考領有合法之普通重型機車
      駕駛執照，對於上揭規定自應知之甚詳並確實遵守。而以
      本件交通事故發生前，告訴人係騎乘腳踏車直行於保安街
      1 段，被告竟貿然超越告訴人之腳踏車後逕行右轉進入保
      安街1 段341 巷內，且依據道路交通事故調查報告表之事
      故現場圖所示，告訴人倒地血跡位置在保安街341 巷口中
      線位置附近，足認事故發生時，告訴人正直行通過該巷口
      並已通過至約一半位置，被告則係欲右轉進入該巷內，是
      其轉彎車自應禮讓直行車先行通過後，再行右轉進入巷內
      ，被告竟疏未注意，貿然搶先右轉，致其機車車身右後方
      勾到告訴人之腳踏車，則被告之駕駛行為具有過失，至為
      灼然。再者，告訴人之腳踏車前輪遭右轉之被告機車勾到
      後，因被告機車自左向右繼續前行，是腳踏車因被向右瞬
      間施力勾行而向左傾倒，告訴人因而頭部左側受傷，此與
      物理及經驗法則均無不符，從而告訴人所受腦震盪伴有暫
      時性意識喪失、頭皮之開放性傷口、左側頭皮撕裂傷之傷
      害，與被告之過失行為間具有相當因果關係，亦堪認定。
      至辯護人另為被告辯護稱：告訴人未戴安全帽，與有過失
      云云，惟查，現行道路交通安全規則並未規定騎乘腳踏車
      （慢車）應配戴安全帽，是尚難認告訴人對本件事故之發
      生或傷害之擴大，與有過失，附此敘明。本案事證明確，
      被告犯行，已堪認定。
三、核被告甲○○所為，係犯刑法第284 條第1 項前段之過失傷
    害罪。又被告於肇事後未被有偵查權之公務員或機關發覺其
    為犯嫌前，向到場處理之警員自首犯行，進而接受裁判等節
    ，有臺北縣政府警察局樹林分局道路交通事故肇事人自首情
    形紀錄表1 紙在卷足憑，合於自首之規定，應依刑法第62條
    前段之規定減輕其刑。原審以被告犯罪事實明確，援引刑事
    訴訟法第449 條第1 項前段、第3 項、第454 條第2 項、刑
    法第284 條第1 項前段、第62條前段、第41條第1 項前段、
    刑法施行法第1 條之1 之規定，並審酌被告過失程度、告訴
    人受傷之輕重及被告犯罪後之態度等一切情形，量處拘役30
    日，並諭知如易科罰金以新台幣1 千元折算1 日之折算標準
    ，其認事用法，並無違誤，量刑均屬妥適。被告上訴否認犯
    行，要無可採，有如前述，其上訴為無理由，應予駁回；檢
    察官上訴意旨指稱原判決量刑過輕云云，惟按關於刑之量定
    ，係實體法上賦予法院得為自由裁量之事項，倘其未有逾越
    法律所規定之範圍，或濫用其權限，即不得任意指摘為違法
    ，檢察官雖就原審法院適法範圍裁量權之行使為爭執，惟原
    審量定刑期，已審酌被告各種犯罪情狀，並無失出，是其稱
    原審量刑過輕，請求改判云云，為無理由，亦應予駁回。
據上論斷，應依刑事訴訟法第455 條之1 第1 項、第3 項、第36
8 條，判決如主文。
本案經檢察官黃仙宜到庭執行職務。
中　　華　　民　　國　　96　　年　　7 　　月　　12　　日
                    交通法庭    審判長法　官
                                  　　法  官
                                      法  官
本判決不得上訴。
以上正本證明與原本無異。
                                      書記官
中　　華　　民　　國　　96　　年　　7 　　月　　12　　日
附錄法條：
中華民國刑法第284條
（過失傷害罪）
因過失傷害人者，處6 月以下有期徒刑、拘役或5 百元以下罰金
，致重傷者，處1 年以下有期徒刑、拘役或5 百元以下罰金。
從事業務之人，因業務上之過失傷害人者，處1 年以下有期徒刑
、拘役或1 千元以下罰金，致重傷者，處3 年以下有期徒刑、拘
役或2 千元以下罰金。
